臺灣桃園地方法院民事簡易判決
111年度桃簡字第329號
原      告  邱繼威  
被      告  蘇月淇  


訴訟代理人  曾聖平  
上列當事人間請求損害賠償(交通)事件，本院於民國111年11月1
5日言詞辯論終結，判決如下：
    主      文
被告應給付原告新臺幣48,420元，及自111年1月15日起至清償日
止，按週年利率5%計算之利息。
原告其餘之訴駁回。
訴訟費用由被告負擔11%，餘由原告負擔。
本判決第1項得假執行。
原告其餘假執行之聲請駁回。
    事實及理由
一、原告主張：被告於民國110年7月16日下午9時46分許，騎乘
    車牌號碼為000-0000號普通重型機車（下稱肇事機車），在
    桃園市八德區中華路與茄苳路口，因與訴外人楊竣翔發生碰
    撞事故致肇事機車倒臥原地（下稱先前事故），卻未於事故
    發生後在肇事機車後方適當距離處豎立車輛故障標誌或其他
    明顯警告設施。致原告駕駛車牌號碼000-0000號自用小客車
    （下稱系爭車輛）行經該處時撞及肇事機車（下稱系爭事故
    ），並造成系爭車輛受損。為此，原告依侵權行為之法律關
    係，請求被告應賠償系爭車輛維修支出新臺幣（下同）412,
    800元、交通費用10,000元，共計422,800元等語。並聲明：
    ㈠被告應給付原告新臺幣422,800元，及自起訴狀繕本送達翌
    日起至清償日止，按週年利率5%計算之利息。㈡請依職權宣
    告假執行。
二、被告則以：原告提出車輛維修估價單，尚不足以證明原告確
    有支出估價單上所載價金，且車輛維修時零件費用應計算折
    舊。再者，兩造間之過失比例請鈞院依法審酌等語，資為抗
    辯。並聲明：原告之訴駁回。
三、本院之判斷：
　㈠被告應負侵權行為損害賠償責任
　　⒈因故意或過失，不法侵害他人之權利者，負損害賠償責任
      ，民法第184條第1項前段定有明文。又發生道路交通事故
      ，駕駛人或肇事人應先為下列處置：一、事故地點在車道
      或路肩者，應在適當距離處豎立車輛故障標誌或其他明顯
      警告設施，道路交通事故處理辦法第3條第1項第1款，亦
      有明文。
　　⒉查原告主張與被告於上開時、地發生系爭事故，業據其提
      出械桃園市政府警察局道路交通事故初步分析研判表、現
      場圖、照片、估價單（本院卷第7至12頁）等以為佐證，
      並經本院職權調取系爭事故肇事資料核閱無訛。被告就此
      部分亦未提出任何抗辯，堪信原告主張為真。
　　⒊次查被告於事故發生後警員對其製作談話紀錄表時表示，
      先前事故發生後，被告隨即至路旁等待救護車，經過5至1
      0分鐘後，系爭車輛即撞上其機車等語（本院卷第27頁）
      ，足見被告在先前事故發生後，應有5至10分鐘之時間放
      任肇事機車倒放於道路上，且未依前開規定在肇事車後方
      設置車輛故障標誌或其他明顯警告設施，終至原告行經該
      處時，與肇事機車發生碰撞，故被告之不作為自有過失，
      且與系爭事故之發生有因關係。從而，原告主張被告應負
      侵權行為損害賠償責任，應屬有據。
　㈡原告因系爭事故所受損害範圍
　　⒈車輛維修費用80,700元
　　　⑴負損害賠償責任者，除法律另有規定或契約另有訂定外
        ，應回復他方損害發生前之原狀。第1項情形，債權人
        得請求支付回復原狀所必要之費用，以代回復原狀，民
        法第213條第1項、第3項定有明文。而關於賠償車輛因
        毀損所減少之價額，得以修復費用為估定之標準，但以
        其必要者為限（如：修理材料以新品替換舊品，應予以
        折舊），此有最高法院80年度台上字第2476號判決足資
        參照。又依行政院頒布之固定資產耐用年數表及固定資
        產折舊率表之規定，非運輸業自用客車、貨車折舊年限
        為5年，依照定率遞減法之折舊率為1000分之369，且其
        最後1年折舊額，加計歷年折舊累計額，總和不得超過
        該資產成本原額之9/10。
　　　⑵經查，系爭車輛修理費合計為412,800元（含零件369,00
        0元、工資43,800元），有原告提出之估價單在卷可佐
        （本院卷第11至12頁），惟原告若依上開估價結果進行
        維修，零件部分係以舊換新，即應計算折舊，而系爭車
        輛係於104年6月出廠（本院卷第58頁），迄至本車禍事
        故發生之110年7月16日，實際使用期間已逾5年，故原
        告就零件得請求被告賠償之金額，應以36,900元為限（
        計算式：369,000元×0.1=36,900元），另加計不折舊之
        工資43,800元，則系爭車輛修理之必要費用應為80,700
        元（計算式：36,900元+43,800元=80,700元）。
　　　⑶至被告雖辯稱原告僅提出估價單無法證明確有維修費用
        之支出，然不法毀損他人之物者，依民法第196條規定
        ，係應向被害人賠償其物因毀損所減少之價額，並非賠
        償修理其物所實際支出之修理費。故物被不法毀損後，
        僅須其物之價額有減少，即須賠償其所減少之價額。至
        其物有無修理？及其修理費有無實際支出？在所不問（
        最高法院72年度台上字第3792號民事判決參照）。是被
        告所辯，並不足採。
　　⒉交通費用支出不得請求
　　　⑴當事人主張有利於己之事實者，就其事實有舉證之責任
        ，民事訴訟法第277條前段定有明文。
　　　⑵原告主張自己因系爭車故支出交通費用10,000元為被告
        所否認。且原告並未提出任何證據以實其說，並當庭表
        示就此部分無法提出支出證明（本院卷第94頁反面），
        本院自難認其主張為真實。故原告此部分主張，為無理
        由。
　㈢原告就事故之發生與有過失
　　⒈損害之發生或擴大，被害人與有過失者，法院得減輕賠償
      金額，或免除之，民法第217條第1項定有明文。又汽車行
      駛時，駕駛人應注意車前狀況及兩車並行之間隔，並隨時
      採取必要之安全措施；行車速度，依速限標誌或標線之規
      定，無速限標誌或標線者行車時速不得超過50公里，道路
      交通安全規則第94條第3項、道路交通安全規則第93條第1
      項第1款本文分別定有明文。
　　⒉依道路交通事故道路交通事故現場圖、調查報告表㈠㈡、談
      話紀錄表、蒐證照片所示（本院卷第7頁、第22頁、第24
      至49頁），可知事故發生於夜間21時46分許，事故發生地
      點為市區道路，路上無障礙物、視距良好，且路上有照明
      而無昏暗不清之情況。被告固未於肇事車輛後方豎立車輛
      故障標誌或其他明顯警告設施，然原告於警詢時自承事故
      發生當時車速約每小時50至60公里（本院第28頁），已超
      過市區道路速限，又原告開車行經事發地點時，僅須稍加
      注意車前狀況，應可及時變換車道避免系爭事故之發生。
      原告疏未注意及此而撞擊肇事車輛，堪認原告就系爭車禍
      之發生，亦有過失。
　　⒊本院審酌原告係直行車，行經該路段，超速且未注意車前
      狀況；而被告於先前事故發生後，未確實於肇事車輛後方
      豎立車輛故障標誌或其他明顯警告設施，均為導至系爭事
      故發生之原因。認原告就系爭事故之發生應負40%之過失
      責任，被告應負擔60%之過失責任。準此，依上開過失比
      例計算，原告就其上開損害，得請求被告賠償之金額為48
      ,420元（計算式：(80,700+0)×60%＝48,420）。
　㈣原告請求利息計算之時點
　　⒈給付無確定期限者，債務人於債權人得請求給付時，經其
      催告而未為給付，自受催告時起，負遲延責任。其經債權
      人起訴而送達訴狀，與催告有同一之效力。遲延之債務，
      以支付金錢為標的者，債權人得請求依法定利率計算之遲
      延利息。其利率未經約定，亦無法律可據者，週年利率為
      5%，為民法第229條第2項、第233條第1項前段、第203條
      分別明定。
　　⒉本件原告對被告之損害賠償請求權，屬未定給付期限之金
      錢債權，故其依上開規定請求被告給付自起訴狀繕本送達
      翌日即111年1月15日（見本院卷第62頁）起至清償日止，
      按年息5%計算之利息，即屬有據。
四、綜上所述，原告依侵權行為之法律關係，請求被告給付48,4
    20元，及自111年1月15日起至清償日止，按週年利率5%計算
    之利息，為有理由，應予准許。逾此部分之請求，則屬無據
    ，應予駁回。
五、本件原告勝訴部分係適用簡易訴訟程序所為被告敗訴判決，
    依民事訴訟法第389條第1項第3款之規定，就被告敗訴部分
    依職權宣告假執行，至原告敗訴部分，其假執行聲請已失所
    依據，應予駁回。
六、本件事證已臻明確，兩造其餘主張、陳述及所提之證據，經
    核與判決結果不生影響，爰不逐一論列，附此敘明。
七、訴訟費用負擔之依據：民事訴訟法第79條。
中　　華　　民　　國　　111 　年　　12　　月　　2 　　日
                  桃園簡易庭  法  官  楊奕泠
以上為正本係照原本作成。
如不服本判決，應於送達後20日內，向本院提出上訴狀，並表明
上訴理由，如於本判決宣示後送達前提起上訴者，應於判決送達
後20日內補提上訴理由書（須附繕本）。
如委任律師提起上訴者，應一併繳納上訴審裁判費。
中　　華　　民　　國　　111 　年　　12　　月　　2 　　日
                              書記官  王帆芝